臺灣臺北地方法院民事裁定　　　　　　 95年度簡上字第170號
上　訴　人　乙○○
　　　　　　　　　　　　8號
訴訟代理人　陳適庸律師
被　上訴人　安泰商業銀行股份有限公司
法定代理人　甲○○
上列當事人間請求給付票款事件，上訴人對於民國九十五年九月
十三日本院第二審判決提起上訴，本院裁定如下：
    主  文
上訴駁回。
第三審訴訟費用由上訴人負擔。
    事實及理由
一、上訴人上訴第三審之理由：
  (1)本件被上訴人係代位訴外人眾茂科技股份有限公司（下稱眾
    茂公司）行使權利，自不能有優於被代位人之權利。上訴人
    得以自己與執票人眾茂公司間之抗辯事由，對抗執票人眾茂
    公司（最高法院27年度滬上字第97號判例參照）。眾茂公司
    對上訴人就系爭支票之基本法律關係應負舉證責任。不論買
    賣、借票…等，眾茂公司未為相對給付，上訴人自不須給付
    。系爭支票確為上訴人用以專案投資眾茂公司生產42吋液晶
    電視，因眾茂公司未依約履行，上訴人自得拒絕給付。眾茂
    公司對上訴人既因違約而不得主張票據權利，被上訴人自不
    得代位行使。被上訴人主張伊有權代位行使，依民事訴訟法
    第二七七條規定自應證明眾茂公司對上訴人有原因關係存在
    ，並得主張票據權利。被上訴人從未舉證，空言否認被上訴
    人與眾茂公司間之原因關係，顯然無據。原審不察，遽認訴
    外人眾茂公司對上訴人有系爭票款請求權，顯然存有判決違
    背法令之違法。
  (2)民法第二四二條代位權之行使，須以債務人眾茂公司無資力
    為要件。被上訴人並未舉證眾茂公司為無資力，遽而主張行
    使代位權，應無理由。另，眾茂公司現在是否已經停業，負
    責人及保證人是否下落不明與眾茂公司有無資力係屬二事。
    並非謂「眾茂公司現在已經停業，負責人及保證人下落不明
    」即得認定眾茂公司無資力。原審不察，遽認眾茂公司無資
    力，被上訴人得行使代位權，顯然存有判決違背法令之違法
    。原判決適用法規顯有錯誤，且所涉及之法律見解具有原則
    上之重要性，爰提起上訴，聲明求為判決：原判決廢棄。上
    開廢棄部分，被上訴人於第一審之訴駁回或發回台灣台北地
    方法院更審。
二、按對於簡易訴訟程序之第二審裁判，提起第三審上訴或抗告
    ，僅得以其適用法規顯有錯誤為理由，且須經原裁判法院之
    許可。前項許可，以訴訟事件所涉及之法律見解具有原則上
    之重要性者為限。民事訴訟法第436條之2第1項、第436條之
    3 第1項、第2項定有明文。所謂適用法規顯有錯誤，係指原
    第二審判決就其取捨證據所確定之事實適用法規顯有錯誤而
    言，不包括認定事實不當之情形在內，有最高法院80年台上
    第1326號判例可資參照。經查：
  (1)原判決認客觀上無法認定系爭支票簽發之原因關係即為被上
    訴人本於合作開發契約所為出資，是縱然被上訴人與訴外人
    眾茂公司事後協議終止合作開發契約書，亦無法據以作為被
    上訴人得請求訴外人眾茂公司返還系爭支票之依據，應認訴
    外人眾茂公司對被上訴人之系爭票款請求權仍然存在等情。
    係取捨證據認定事實之結果，難認適用法規顯有錯誤。
  (2)另原判決認「上訴人稱：該還款協議只清償了三期就沒有履
    行了，眾茂公司現在已經停業，負責人及保證人均下落不明
    ，所以該債權還是不能實現，而有保全債權之必要。被上訴
    人就【眾茂公司現在已經停業，負責人及保證人下落不明】
    ，亦無意見（參見審判筆錄）。足見眾茂公司及該清償協議
    之保證人，均無資力清償上訴人，則上訴人稱該債權仍有保
    全債權之必要，應屬可信。」，亦係取捨證據認定事實之結
    果，難認適用法規顯有錯誤。
  (3)上訴人所指摘者，無非原判決取捨證據認定事實不當，尚難
    認係適用法規顯有錯誤，亦難認所涉及之法律見解具有原則
    上之重要性，其上訴自不應許可。
三、據上結論，本件上訴不應許可。依民事訴訟法第436條之3第
    3項、第95條、第78條，裁定如主文。
中　　華　　民　　國　　96　　年　　8 　　月　　22　　日
        民事第五庭    審判長法　官　翁昭蓉
                            法　官　陶亞琴
                            法　官　陳心弘
以上正本係照原本作成。
如對本裁定抗告，須於裁定送達後十日之不變期間內，向本院提
出抗告狀。
 中　　華　　民　　國　　96　　年　　8　　月　　22　　日
                            書記官  許博為
